臺灣高雄地方法院刑事判決　　　　　　　　　　　九十三年度簡上字第三九一號
　　上　訴　人　臺灣高雄地方法院檢察署檢察官
　　上　訴　人
　　即　被　告　丙○○
右上訴人因傷害案件，不服台灣高雄地方法院九十三年度簡字第一九七五號，中華民
國九十三年五月二十日第一審判決（聲請簡易判決處刑案號：九十三年度偵字第五一
五四號），提起上訴，本院管轄之第二審合議庭判決如左：
    主  文
原判決撤銷。
丙○○共同傷害人之身體，處有期徒刑陸月，如易科罰金，以參佰元折算壹日。
    事  實
一、丙○○與其母同住高雄縣大樹鄉○○村○○街二十八號，而甲○○則與其母戊○○、其妹乙○○在上址屋前擺攤，於民國九十三年一月二十日二十三時二十分許
    ，戊○○因欲向丙○○之母借用廁所問題，雙方發生口角，在場之甲○○並因此
    而與丙○○及其母發生爭執，甲○○即取出行動電話欲打電話予其友人到場協調
    。詎丙○○因認甲○○欲呼叫他人到場助勢，見狀竟心生不滿，而與其姐夫己○○（未據告訴、起訴）及其他不詳姓名年籍之親友約四、五人共同基於傷害他人
    身體之犯意聯絡，由丙○○先以徒手毆打甲○○頭部並勒住甲○○頸部，己○○
    亦與其他不詳姓名之人共約五人分別加入毆打甲○○，或拉住甲○○四肢以防止
    其反擊，致甲○○因此受有頭部外傷併右額撕裂傷、腦震盪、左眼網膜裂孔等傷
    害。
二、案經甲○○訴由高雄縣政府警察局仁武分局報告臺灣高雄地方法院檢察署聲請逕
    以簡易判決處刑。
    理  由
一、訊據被告丙○○固於本院準備程序及審理程序時均坦承有毆打告訴人甲○○之事
    實不諱，惟矢口否認有與他人共同傷害之犯行，亦否認其行為告訴人所受腦震盪
    、左眼網膜裂孔之傷害，辯稱：「我認為他眼睛、腦震盪的傷並非我所造成，我
    承認我有打他，但他所受的傷並非我所造成的，而撕裂傷部分是拉扯時造成的。
    …且當時如果是五、六個人打他，他所受的傷害應該不只於此。」惟查：
    （一）被告雖辯稱其親友並未加入毆打告訴人等語，惟被告就其是否有毆打告訴
          人之事實，先於警詢中供稱：「（問：你說與甲○○發生拉扯，甲○○為
          何受傷？）我與甲○○發生拉扯，甲○○未受傷，甲○○踩到塑膠袋自行
          滑倒，頭部撞到攤販鐵架而受傷。」；又於偵查中供稱：「（問：當天情
          形？）吳先生在我家前面擺攤要到我家借廁所，我們不同意，他就罵我媽
          媽，他們打電話要找人來我家，說一些很奇怪的話，之後我家前面也有二
          、三個不良少年，我基於不得己的情形，就上前去勸阻，他一手撥開，他
          不小心踩到塑膠袋滑倒…。」（參偵查卷第七頁）；復於本院審理中陳稱
          ：「尚未衝突案發之前，我想說我們的財產在那裡，那時他說他要找兄弟
          並帶武器過來，我說這是小事情不要這樣子，我跟他說他沒有辦法接受，
          後來就發生衝突，我是要將他手機撥掉，他無法接受，當時是告訴人先出
          手將我推倒，將我壓在地上，他就一拳打過來…。」、「（審判長問：你
          的意思是說告訴人先打你？）我要撥開他的手機他就將我推倒。」、「（
          審判長問：推倒之後如何？）他推倒我之後壓在我身上並一拳就打過來。
          」、「（審判長問：告訴人打過來後你的反應如何？）我右手尾指被打到
          。我姊夫他們就將我們拉開。」、「（審判長問：你的意思是否你都沒有
          打他？）是的。」而證人即被告之姐夫己○○則到庭陳稱：「（檢察官問
          ：情形如何？）…後來告訴人又一直叫人過來，我小舅子（被告）就向他
          們說不要再打電話叫人來，後來被告是先出手的沒有錯，……，」（參本
          院九十三年九月二十九日審判筆錄）；另證人即被告之父周鼎鉉則陳稱：
          「……，兒子他們叫他不要打手機了，結果一拉他的時候，他就跌倒了，
          造成他頭部受有傷害，然後就說我們五個人打他，……。」（參本院九十
          三年十月十二日審判筆錄）。再者，被告就其包括其姐夫己○○在內之親
          友與本件案發時之舉動，先於警詢中供稱：「（問：甲○○指稱你親弟及
          二位姐兼和二位親戚毆打他，有無此情形？）我弟弟及姐夫看到甲○○滑
          倒壓住我身體，上前將我及甲○○扶起，沒有毆打甲○○之情形。」復於
          偵訊中供稱：「…他一手撥開，他不小心踩到塑膠袋滑倒，我親人看到就
          上前去扶他，不是有人打他。」（參偵查卷第七頁）；復於本院審理中陳
          稱：「…當時是告訴人先出手將我推倒，將我壓在地上，他就一拳打過來
          ，後來我姊夫看到將我扶起…」，而證人己○○亦到庭陳稱：「（…，被
          告就用手勒住甲○○之脖子，然後我們幾個人要過去勸架，告訴人之母親
          及妹妹以為我們要圍過去打他，如果我們要打他的話，他不可能傷勢這麼
          輕，只有頭部受傷。」（參本院九十三年九月二十九日審判筆錄）是被告
          就是否有毆打告訴人及告訴人如何受傷乙節，於警、偵訊及本院準備程序
          、審理程序中所供，及與證人己○○、周鼎鉉所陳情節間，均不相符。而
          其雖亦供稱其姐夫等親友僅有將其與告訴人「扶起」之動作，惟其既辯稱
          告訴人將其推倒後以拳頭毆打伊，則其親友於告訴人正在攻擊被告之情形
          下，又如何「扶起」告訴人？且證人己○○亦證稱：「（檢察官問：被告
          是先出手甲○○再勒住脖子？）先出手毆打告訴人再順手勒住他脖子。」
          、「（檢察官問：毆打頭部？頸部。他從他的側邊打過去。用手臂打他，
          並勒住他的脖子。」、「（審判長問：被告打告訴人，告訴人之反應如何
          ？）告訴人當然會反擊。」、「（審判長問：告訴人如何反擊？）他當時
          脖子被勒住，只有手部分可以動，至於如何反擊我沒有看到。」（參本院
          九十三年九月二十九日審判筆錄）是告訴人既已遭被告勒住頸部，被告之
          親友如欲勸架，應當將被告拉開，又何以去「扶起」告訴人？足見被告所
          辯不僅前後供述不一，且顯與常情有違，不足採信。
    （二）告訴人遭被告及其親友圍毆之事實，業經證人即告訴人之母戊○○於本院
          審理中證稱：「（檢察官問：開始動手的人是何人？）就是在庭的被告，
          就是被告先打甲○○，並以手勒住甲○○脖子。」、「（檢察官問：勒住
          脖子之後毆打之情形如何？）然後他們就一群人圍過來後打甲○○，且當
          時我有看到被告他們手上有拿東西打甲○○之額頭，再勒住他的脖子，至
          於是什麼東西我沒有看清楚，被告他當時警察來時還要出來偷打。」、「
          （檢察官問：當時看到被告有毆打之行為，有無其他人毆打甲○○？）就
          是兄弟、姊夫等，一群人圍過來打一下，後來警察到時其他的人就跑了。
          剛剛在場之己○○是被告之姊夫，也有參與毆打。」證人乙○○亦證稱：
          「（檢察官問：本案案發之時你是否在場？情形如何？）我當時在場，那
          時是我母親要向被告之母親借廁所，而發生口角，那時被告與他姊夫等人
    一起進來，並那時臉色不好，所以我哥哥打電話給租攤位之組頭這件事情
          要如何處理，而那時被告等就圍過來打我哥哥。而被告當時是用手勒住我
          哥哥之脖子後，被告那時已經先勒住我哥哥脖子再打我哥哥一、二拳，第
          一拳先打頭，第二拳再打眼睛，再將我哥哥拖到旁邊，其他的人就圍過來
          一起打。」、「（檢察官問：當時看到有參與毆打你哥哥的人有幾個人？
          ）起碼五、六個人，其中一個就是剛才在場之己○○，那個人留鬍子的人
          。」、「（檢察官問：被告除一開始勒住甲○○脖子外是否有見到其他之
          動作？）那時那些人已經將甲○○圍成一團，且那時我與母親要過去將他
          們隔開的時候，我母親被被告之母親推開，我當時也被推開，就是被一個
          男生推開。」（以上均參本院九十三年九月二十九日審判筆錄）衡以被告
          之親友己○○等人，如僅係於告訴人遭被告毆打後，欲上前「扶起」告訴
          人，又何以須推開證人乙○○？且被告所辯其親友僅係「扶起」告訴人云
          云，不可採信，已如前述，足認本件參與毆傷告訴人之人，除被告之外，
          尚有其包括證人「己○○」在內之親友。
    （三）告訴人於九十三年一月二十一日凌晨零時四十分許，至聖安醫院（即聖若
          瑟醫院）急診室就診，自述因被打致左前額裂傷、右背部挫傷瘀血，經醫
          院給予傷口縫合處理及Ｘ光照射，但告訴人拒腦部電腦斷層、點滴及住院
          等治療，並於同日凌晨一時十分許自動離院，此有聖安醫院九十三年八月
          十日聖字第○四八號函及聖若瑟醫院病歷表、急診病歷、Ｘ光檢查申請單
          、超音波掃描申請單影本各一紙在可稽；而告訴人當時診治結果，認告訴
          人受有頭部外傷併右額撕裂傷與腦震盪之傷害，亦有該院之診斷證明書乙
          紙附卷可憑。告訴人復於同年月二十一日至高雄縣林園鄉建佑醫院門診就
          醫，當時症狀為額部挫裂傷併頭昏頭痛，雖告訴人自述血尿，但小便檢查
          正常無血尿等情，亦有建佑醫院九十三年七月二十八日建佑院字第一七五
          五號函附之病歷表一份在卷供參。是告訴人至聖若瑟醫院及建佑醫院就診
          時，距前開案發時間均不足二十四小時，是其因被告之毆打，而受有受有
          頭部外傷併右額撕裂傷與腦震盪之傷害乙節，應堪認定。而告訴人復於同
          年月三十一日至高雄縣鳳山市新高鳳醫院就診時，自述眼部受傷一週後發
          現有閃光情形，經醫院施以眼底檢查發現，左眼網膜裂孔，故施予局部網
          膜光線凝固術，此有新高醫院九十三年九月十日新高醫字第九三○九○○
          一號函及所附病歷一份在卷可查。至網膜裂孔形成之原因，有可能係因外
          傷、近視等，甚至原因不明，也可能存在於完全沒有症狀之患者，此亦有
          新高鳳醫院前開函文可參。衡以告訴人所受網膜裂孔之情形，既係經眼科
          醫師須以眼底檢查方式診斷始能確知，且此傷害亦可能因外傷所造成，而
          被告復於前開案發時地遭被告毆傷後，始出現此症狀，亦足認被告之傷害
          行為，與被告左眼網膜裂孔之結果間，有相當之因果關係，自難僅以被告
          係直至距案發時間十日後至新高鳳醫院就診時始得知有此傷害，即認告訴
          人所受此部分傷害與被告之行為無涉。綜上理由，被告與其姐夫己○○等
          親友共同傷害告訴人之犯行，已足認定。
二、核被告丙○○所為，係犯刑法第二百七十七條第一項之傷害罪。被告與其姐夫己○○及其他不詳親友約四、五人間有犯意之聯絡，行為之分擔，為共同正犯，應
    依刑法第二十八條之規定論處。原審以被告罪證明確，予以論罪科刑，固非無見
    。惟查，本件被告係與其親友共同傷害告訴人，原審未審酌及此，容有未洽。檢
    察官依告訴人之請求提起上訴，認被告所犯係重傷害罪嫌等語，惟告訴人所受左
    眼網膜裂孔之傷害經診治後，其視力並未惡化，經眼底檢查，亦穩定無變化，其
    復原良好，並無影響患者視力等情，亦有新高鳳醫院前開函文可稽，足認告訴人
    所受傷害並非毀敗一目或二目之視能，亦非重大不治或難治之傷害，核與刑法第
    十條第四項之重傷定義不符；又被告辯稱告訴人所受左眼網膜裂孔及腦震盪等傷
    害並非其所造成云云，亦顯無可採。雖檢察官與被告上訴均無理由，惟原審既有
    上開未予審酌之處，自應由本院予以撤銷改判。爰審酌被告僅因細故即與己○○
    等人共同毆傷告訴人，並造成告訴人受有前開傷害，且傷勢頗重，造成告訴人身
    體及精神上痛苦非輕，而被告於犯後，不僅矢口否認犯行，拒絕供出共犯，且將
    所有責任均推諉至受害之告訴人身上，多次飾詞圖卸，並拒不賠償告訴人所受損
    失，於本院審理時態度傲慢惡劣，顯無絲毫悔意等情，認原審僅量處拘役二十五
    日，顯屬過輕，爰撤銷原審判決，量處如主文所示之刑，並諭知易科罰金之折算
    標準。
據上論斷，應依刑事訴訟法第四百五十五條之一第一項、第三項、第三百六十九條第
一項前段、第三百六十四條、第二百九十九條第一項前段，刑法第二百七十七條第一
項前段、第二十八條、第四十一條第一項前段，罰金罰鍰提高標準條例第一條前段、
第二條，判決如主文。
本案經檢察官丁○○到庭執行職務。
中      華      民      國      九十三      年    十    月    二十六    日
                                  臺灣高雄地方法院刑事第十庭
                                      審判長法官   張世賢
                                            法官   呂曾達
                                            法官   王啟明
右正本證明與原本無異。
如不服本判決，應於判決送達後十日內，向本院提出上訴狀。
                                            書記官    陳寰瑛
中    華    民    國      九十三      年      十      月      二十六   日
附錄所犯法條：
中華民國刑法第二百七十七條第一項：
傷害人之身體或健康者，處三年以下有期徒刑、拘役或一千元以下罰金。
